臺灣高等法院臺中分院民事裁定　100年度國抗字第7號
抗　告　人　柯美鳳
相　對　人　南投縣竹山鎮公所
法定代理人　朱寶珍
上列當事人間國家賠償事件，抗告人對於臺灣南投地方法院於民
國100年10月5日所為100年度國字第6號裁定提起抗告，本院裁定
如下：
      主  文
抗告駁回。
抗告程序費用由抗告人負擔。
      理  由
一、本件聲請及抗告意旨略以：抗告人於民國（下同）98年8月
    13日搭乘訴外人莊嘉豪騎乘之機車，行經南投縣竹山鎮街尾
    溪停車場時，因地面磚瓦突出及部分凹陷致兩人摔車，造成
    抗告人受傷；相對人為該停車場之管理機關，其本應就停車
    場善盡管理責任，詎其竟疏於修護導致抗告人摔車而受有損
    害，爰依國家賠償法第2條第2項與民法第184條第1項前段、
    第193條第1項、第195條第1項、第196條訴請相對人賠償，
    聲明求為判決：相對人（即被告）應給付抗告人（即原告）
    新臺幣300萬元，即自起訴狀繕本送達翌日起至清償日止，
    按週年利率百分之五計算之利息；願供擔保，請准宣告假執
    行。又原審以抗告人未提出拒絕賠償或協議不成立證明書或
    已申請協議或已請求發給證明書，即不備起訴要件為由，而
    裁定駁回抗告人之訴，惟抗告人已提山南投縣竹山鎮調解委
    員會調解不成立證明書，相對人復係該調解委員會之主管機
    關，原裁定未考量抗告人所提出之上開調解不成立證明書，
    徒以抗告人未提出協議不成立證明書而駁回抗告人之訴，顯
    非合法云云。
二、按原告之訴，不備其他要件者，法院應以裁定駁回之，但其
    情形可以補正者，審判長應定期間先命補正，此觀民事訴訟
    法第249條第1項第6款即明。次按請求權人依國家賠償法請
    求損害賠償時，應先以書面向賠償義務機關請求之；於賠償
    義務機關拒絕賠償，或自提出請求之日起逾30日不開始協議
    ，或自開始協議之日起逾60日協議不成立時，始得提起損害
    賠償之訴，並於起訴時提出該機關逾期不協議、協議不成立
    或拒絕賠償之證明文件，此觀國家賠償法第10條第1項、第
    11條前段規定及國家賠償法施行細則第37條自明。是依國家
    賠償法請求損害賠償時，應先以書面向義務機關請求，以踐
    行法定前置協議程序，此為訴權存在必備之要件；倘未踐行
    前述法定前置協議程序，其訴即屬起訴不備其他要件，難認
    為合法，應駁回其訴。
三、經查，抗告人起訴時，未提出相對人逾期不協議、協議不成
    立或拒絕賠償之證明文件，經原審於100年9月14日裁定命抗
    告人於送達後5日內，提出上開證明文件以為補正，該裁定
    於100年9月20日寄存送達於抗告人，並經抗告人於同日向所
    寄存之南投縣警察局竹山分局中和派出所領取該裁定，有南
    投縣竹山鎮中和派出所法院寄存送達郵件簽收簿可憑。至抗
    告人雖於100年9月26日提出南投縣竹山鎮調解委員會調解不
    成立證明書，惟其僅證明兩造於100年9月23日在該調解委員
    會所為之調解不成立，而調解程序係依鄉鎮調解條例規定，
    與國家賠償法施行細則第三章第二節所定協議程序不同，觀
    諸國家賠償法施行細則第15條關於以書面通知其他義務機關
    參加協議、第16條規定通知陳述人、第17條關於請求書面應
    記載事項之規定，亦難認向鄉鎮公所調解委員會聲請調解可
    取代國家賠償法施行細則第三章第二節關於協議之規定，故
    難認本件抗告人已踐行前述法定前置協議程序。又抗告人既
    逾期迄今未補正起訴要件之欠缺，是本件其之訴自非合法，
    原審裁定駁回，自無不當，抗告人仍執前詞指摘原裁定不當
    ，求予廢棄，自非有據，應予駁回。
四、據上論結，本件抗告為無理由，依民事訴訟法第495條之1第
    1項、第449條第1項、第95條、第78條，裁定如主文。
中    華    民    國   100    年    11    月    15    日
                民事第六庭    審判長法  官  袁再興
                                    法  官  陳賢慧
                                    法  官  吳惠郁
以上正本係照原本作成。
再為抗告應以適用法規顯有錯誤為理由。
如提起再抗告者應於裁定送達後10日內向本院提出抗告理由狀（
須按照他造人數附具繕本）並繳納抗告裁判費新臺幣1,000元，
同時委任律師或具有律師資格之關係人為代理人。
                                    書記官  周巧屏
中    華    民    國   100    年    11    月    16    日
                                                      Ｓ